【裁判字號】    97,聲再,461
【裁判日期】    971231
【裁判案由】    毒品危害防制條例
【裁判全文】
臺灣高等法院刑事裁定                 97年度聲再字第461號
再審聲請人  甲○○
即受判決人
上列聲請人因毒品危害防制條例案件，對於本院97年度上易字第
2268號，中華民國97年11月19日第二審確定判決（臺灣臺北地方
法院96年度易字第3226號，起訴案號：臺灣臺北地方法院檢察署
96年度毒偵字第3346號），聲請再審，本院裁定如下：
    主  文
再審之聲請駁回。
    理  由
一、聲請再審意旨略為：【一、台灣是個法治的國家，法律之前
    ，人人平等。警察辦案亦需合情合理。不違背法令。聲請人
    於第一審、第二審宣判前一再強調，筆錄及證物都不是聲請
    人的，並在聲請人一審陳訴狀寫的相當詳細，是作筆錄的警
    察做完筆錄後，不准聲請人看筆錄，聲請人為保自身清白才
    堅持不簽名，打手印（附有陳訴狀影本一份可供參考）。再
    尿液部分，法書應有規定，警察逮捕疑犯後（毒犯）需先採
    驗尿液，並由警員陪同採尿，後筆錄，並將尿液（證物）置
    於嫌疑人視線範圍，以茲公證。本案在警方移送過程中顯有
    其內情（1.不准看筆錄，2.採尿後見不著自己的尿液）此等
    情形已嚴重違反法紀。迫使聲請人青春與清白遭受威脅。懇
    請鈞長為聲請人討回公道。二、在理由一當中情節與事實，
    依法律而言，聲請人在警訊所製作的筆錄，及證物均係無效
    之證供。另外，聲請人於一審判決，判決書中載有二級毒品
    ，經台灣尖端先進生技醫藥股份有限公司尿液化驗成分濃度
    一萬多，呈陽性反應，試問要如何吸食才有辦法驗出這麼濃
    的成分與濃度？（一審判決書已遺失，在案可按）因聲請人
    昔日習書甚淺，表達能力亦差，個性較內向，聲請人只知自
    己沒有犯行，又不知要用何種方式表達，知多少講多少，望
    請鈞長快快准予再審，並了解本案之真偽。三、聲請人於二
    審判決書後面幾個字（不得上訴）及97年度再字第440號，
    後面四個字（不得抗告），這八個字獲知，聲請人如果再無
    法請准再審本案。聲請人將又再次冤獄乙次，刑期長達九個
    月，令聲請人萬分焦急，就連母親也知道聲請人是受冤枉的
    ，眼睛剛開刀不久又為了兒子（聲請人）睡也睡不好，又到
    處請問別人，使聲請人於心不忍。許多朋友及酒友也都知道
    這些事，聲請人早在95年7月18日罰金出獄後就沒有再碰過
    毒品，這次的罪名及刑期，使聲請人忍無可忍，若係案情需
    要，需朋友及母親作證，相信他們會很願意，為聲請人作證
    。因平日沒工作時，唯一不良嗜好只有喝酒。就連96年10月
    24日那天也是酒醉被捉去的（請查一審警員證詞）。另外高
    嘉鴻警方（證人）品性、前科紀錄，在地方上為非作歹，（
    請查該證人前科紀錄）。昨天（97年12月25日）聲請人才從
    母親嘴裡得知另外一件與案情有關的話。母親說（指的是聲
    請人）你去給人抓去那天（96年10月24日）警察打電話來，
    說：你子（兒子）在賣安非他命，喚其母親，不用保了，等
    等欺騙人的話，用意明顯是想掩飾違法犯紀的事實，祈望酌
    量調查與採信。好讓聲請人有水落石出的一天。請莫再只用
    違法犯紀的證物，聲請人已依照事實的刑事訴訟法第429條
    規定（以再審書狀，敘述理由，附具判決之繕本及證據）提
    出聲請再審（狀附繕本一批，含書狀）。以上敘述之理由於
    一、二審審理過程，均未查明就審判】等語。
二、經查：
(一)、本院91年度上訴字第1019號刑事判決記載聲請被告犯罪事實
    為：「一、甲○○於民國90年間，因施用第二級毒品案件，
    經裁定令入戒治處所施以強制戒治，於91年5月2日停止戒治
    出所，並付保護管束，已於91年10月25日保護管束期滿，視
    為強制戒治期滿。於93、94年間，再因施用第二級毒品及竊
    盜等案件，經法院分別判處有期徒刑六月、六月確定，並裁
    定應執行有期徒刑十一月確定，於95年7月18日易科罰金執
    行完畢。詎其仍不知悔改，又於96年10月24日下午3時50分
    許為警查獲並採尿前九十六（原判決誤載為七十二）小時內
    之某時，在臺灣地區某不詳地點，施用第二級毒品甲基安非
    他命（起訴書誤載為安非他命）一次。臺北市政府警察局松
    山分局警員林清山根據高嘉鴻之檢舉，得知甲○○有施用毒
    品惡習及其出入之地點，乃於96年10月24日下午與謝春生、
    嚴漢池等警員一同前往臺北市○○街玉成公園執行查緝毒品
    職務，見甲○○形跡可疑，趨前表明身分欲加盤查之際，甲
    ○○見狀即騎乘腳踏車逃逸，林清山等警員遂自後追捕，甲
    ○○於逃逸途中，並將其腳踏車前方置物籃內裝有第二級毒
    品甲基安非他命一包之塑膠袋丟棄於路邊。嗣於同日下午3
    時50分許，甲○○逃至臺北市○○區○○街310巷口始為林
    清山等警員攔下，扣得前揭丟棄之第二級毒品甲基安非他命
    （起訴書誤載為安非他命）一包（驗餘淨重0.2304公克），
    並採其尿液送驗，呈甲基安非他命陽性反應，而查知上情。
    二、案經臺北市政府警察局松山分局報請臺灣臺北地方法院
    檢察署檢察官偵查起訴」，且記載認定事實之理由為：「一
    、訊據被告甲○○固坦承因遭警追逐而逃跑，並將置物籃內
    之塑膠袋丟棄，嗣為警攔停及移送偵辦等情，惟矢口否認有
    何施用第二級毒品甲基安非他命之犯行，辯稱：本件移送單
    位為求績效，竟越區辦案，且辦案過程草率；送驗尿液雖係
    伊所排放，但疑被摻入毒品，致呈安非他命陽性反應，而且
    扣案毒品非伊所有，原審竟以該栽贓之證物定罪，實屬冤枉
    云云。二、查本件係臺北市政府警察局松山分局警員林清山
    根據高嘉鴻之檢舉，得知被告有施用毒品惡習及其出入地點
    ，乃於96年10月24日下午會同謝春生、嚴漢池等警員，一同
    前往臺北市○○街玉成公園查緝，發現被告形跡可疑，趨前
    表明身分欲盤查被告，被告見狀竟騎腳踏車逃逸，林清山等
    警員遂自後追捕，並親睹被告於途中將腳踏車前方置物籃內
    之塑膠袋棄置路邊，嗣林清山等警員攔下被告，並自被告所
    丟棄之塑膠袋內查獲前揭第二級毒品甲基安非他命一包等情
    ，業據證人林清山、嚴漢池、高嘉鴻於原審審理時證述詳盡
    ，核並無違法取證之情事。被告徒憑己意指摘查獲過程草率
    、違法云云，要屬無據。又被告經警查獲後，確實有採取尿
    液一節，亦經被告於檢察官偵查及原審審理時供明在卷（見
    偵卷第35頁、原審卷第30頁背面），並有被告簽名捺印之臺
    北市政府警察局偵辦毒品案件尿液檢體委驗單在卷可憑（見
    偵卷第45頁），被告未提供可疑事證供本院調查，空言主張
    懷疑尿液中被摻雜毒品云云，自無足採。且被告前開所採取
    之尿液，經送請檢驗結果，確有檢出甲基安非他命陽性反應
    ，此有臺灣尖端先進生技醫藥股份有限公司出具之濫用藥物
    檢驗報告一份附卷可稽，足見被告確有施用甲基安非他命，
    否則尿液中豈會無端產生甲基安非他命反應，被告否認有施
    用甲基安非他命云云，顯係畏罪之詞，亦不足取。再按甲基
    安非他命經口服投與後約百分之七十於二十四小時內自尿中
    排出，約百分之九十於九十六小時內自尿中排出，由於目前
    國內尿液中甲基安非他命之檢驗僅為鑑定其是否呈陽性反應
    尚未定其含量，且甲基安非他命成分之檢出與其投與方式、
    投與量、個人體質、採尿時間與檢測儀器之精密度等諸多因
    素有關，因此僅憑尿液中呈甲基安非他命陽性反應，並無法
    確實推算吸食時間距採集時間之長短，惟依上述資料推斷，
    最長可能不會超過四日（按即九十六小時），復據行政院衛
    生署藥物食品檢驗局81年2月8日（81）藥檢壹字第001156號
    函解釋在案。被告雖否認前揭扣案之毒品為其所有，惟被告
    於前揭為警查獲後所採取之尿液，經檢驗結果既有甲基安非
    他命陽性反應，有如上述，足證被告於本件採尿時往前回溯
    九十六小時內之某時，有施用第二級毒品甲基安非他命一次
    之犯行無疑。又被告前因施用毒品，受有如事實欄所述之強
    制戒治及科刑紀錄，此有本院被告前案紀錄表附卷可參，被
    告所犯本件毒品危害防制條例第10條第2項之罪，自應依法
    追訴，本件事證明確，被告犯行洵堪認定」。
三、聲請人提出再審聲請，所提出之證據為：(一)、寫給第一審法
    官與檢察官之書信。(二)、記載為96年12月24日之向第一審提
    出之陳述狀。(三)、記載為96年12月24日之向第一審提出之聲
    請狀。(四)、記載為97年9月2日之向第一審提出之上訴理由狀
    。(五)、記載為97年12月8日之向本院提出之聲請（再審）狀
    。然刑事訴訟法第420條第1項第6款所謂發見確實之新證據
    ，係指該證據當時已存在，為法院及當事人所不知，事後始
    經發現者而言。經查：
(一)、本件聲請人聲請再審所提出之前述證據，係聲請人在當時所
    明知，即無事後使經發見之可言，依照前開說明，不得據以
    聲請再審。且前述(一)至(三)之狀紙所記載之事項，第一審已經
    就被告之辯解，詳細認定理由於判決書，其理由略以：【一
    、訊之被告甲○○矢口否認有何施用第二級毒品甲基安非他
    命犯行，辯稱：伊於96年10月24日前2日（即22日）在玉成
    公園喝醉酒，而忘記將伊所有之腳踏車騎回家，伊於23日出
    來找，但已不在公園邊，伊於24日下午從伊家裡步行尋車，
    在3時30分許尋獲，在伊回家途中發現車前籃有1包粉紅色塑
    膠袋，伊將之打開來看，只見一支日光燈粗的玻璃管和衛生
    紙，管長約15公分，一拿起來看看後再放回去，伊騎腳踏車
    到成福路、玉成公園角（靠同德派出所方向），突然跑出四
    人，開口叫伊「不要跑」（閩南語發音），一直追伊，因伊
    不知道該四人是誰，所以伊就騎著剛找回來的腳踏車全速快
    逃，邊逃邊想，又是誰跟伊有仇，便又看到前面籃子，心想
    搞不好那包袋子有什麼問題，便馬上拿起來丟掉，伊車子騎
    到玉成公園福德街310巷口停下來，不到一分鐘，那四人就
    開一部車追來，這次拔槍出來，只拿一張紅色證件，伊沒有
    看清楚，他說是警察，就把伊扣起來，將伊硬推進車內，另
    一名便衣的人將伊丟掉的那袋東西撿回來，問伊這包東西是
    不是伊的，伊說不是，在這情形下伊便知道是怎麼一回事。
    到了不知區域之警備隊後，警員要伊將採集的尿液放在偵訊
    室外那排桌子，伊在偵訊室好幾個小時，不知道尿液是否已
    遭掉包，且在伊作完筆錄後，伊要求看筆錄再簽名，警員不
    給伊看筆錄，所以伊就不簽名，後來一名警員拿進來一包安
    非他命，問是否是伊的，伊答說不是，不相信可以驗指紋，
    伊有要求，但也沒有寫上去，伊沒有施用安非他命，扣案的
    毒品也不是伊的云云。惟查：(一)本案係臺北市政府警察局松
    山分局警員林清山根據證人高嘉鴻之檢舉，於96年10月24日
    下午與其同事謝春生、嚴漢池等人一同前往臺北市○○街玉
    成公園巡視，見被告騎腳踏車於公園外且大聲吼叫，認其形
    跡可疑而趨前欲盤查被告，被告見狀即騎腳踏車繞著公園外
    圍逃跑，警員乃自後方追捕，被告並將其腳踏車前方置物籃
    內之塑膠袋丟棄，警員於同日下午3時50分許，在臺北市○
    ○區○○街310巷口攔下被告，並自被告所丟棄之塑膠袋內
    查獲1包第二級毒品等情，業據證人林清山、嚴漢池、高嘉
    鴻於本院審理時結證在卷（證人林清山作證略稱：「因為有
    線民跟我們說公園附近有很多用毒品的嫌疑人。我們到現場
    ，甲○○當天有喝一點酒，騎腳踏車，神情有點慌張，騎腳
    踏車時有大聲叫，我們覺得很可疑。我們上前去出示服務證
    ，告知他我們是警察，他就騎腳踏車快跑。我們攔到甲○○
    時他不合作，一直在抵抗，我們三個人合力將他制伏。我們
    要追到甲○○時，他把腳踏車菜籃上的一包塑膠袋往外丟，
    我們從那塑膠袋查獲到一包毒品，塑膠袋內還有一些好像是
    日光燈那種燈管的碎片。甲○○不承認那塑膠袋是他。回到
    警局製作筆錄時，他也不配合，他有回答問題，但拒絕簽名
    ，拒絕在尿瓶上封印簽名。該位線民是我的線民，這位線民
    他主動打電話給我的。當時被告喝一點酒，一直在魯、不配
    合，一開始進警局時還要我們饒了他，後來做完筆錄之後，
    他就拒簽說他要請律師，一直僵持很久。筆錄我有拿給他看
    ，我還念給他聽。當時被告身上確實有酒味等語。證人嚴漢
    池作證略稱：我跟小隊長謝春生及組員林清山三人一起到現
    場，線民之前就有跟我們說是一個騎腳踏車的人，線民所說
    的特徵與現場看到的甲○○有點像，而且甲○○也騎腳踏車
    ，所以我們就準備盤查他，他就騎腳踏車繞著公園一直騎，
    大概騎了至少有五百公尺，在被我們攔下來約五至十公尺左
    右，他往旁邊丟了一包東西，結果我們將他攔下來後，撿那
    包東西發現裡面有二級毒品安非他命。我們在現場攔截他的
    時候，他幾乎是歇斯底里的狀態，非常不合作。我們在現場
    跟他僵持至少十分鐘以上。到了警察局製作筆錄時，他全程
    都不配合。有依規定採尿兩瓶，是甲○○親自把尿採好，鎖
    住，要封籤的時候他拒絕按捺指紋。我們撿回甲○○所丟的
    那包東西，有初步用檢驗包測試，呈安非他命反應。現場除
    了甲○○可疑外，沒有發現有其他可疑的人跟甲○○接觸。
    線民說甲○○住在附近，每天大概下午的時段都會騎著腳踏
    車到公園附近，說他長得蠻壯的，大概四十出頭左右。他並
    說甲○○到公園是要去施打毒品，線民說是施用安非他命。
    被告製作筆錄的時候，沒有承認施用毒品，有時會答非所問
    ，有聞到被告身上有酒味」等語。證人高嘉鴻作證略稱：「
    我認識甲○○，沒有跟甲○○一起施用過毒品，有看過甲○
    ○施用毒品。認識松山分局警備隊隊員林清山。有將看過甲
    ○○施用安非他命的情形告訴林清山，確實時間不記得了，
    應該是去年」。「（你有無帶林清山去認過甲○○？）有一
    次在公園碰到甲○○過，甲○○在玉成公園那裡喝酒，玉成
    公園有很多人在那裡賭博及喝酒、吸毒，林清山警員曾經帶
    我從那邊經過，我有跟林清山警員說那個人是誰，甲○○是
    其中之一，他們喝酒的人就是在馬路旁的涼亭，警員開車載
    我，我是在車內指給警員看的。後來我就走了，警員有無去
    盤查甲○○，我不清楚。當時是和三個警員，開車的叫蕃薯
    ，還有一位是林清山，另一位我不知道名字。就我所瞭解，
    甲○○在公園是喝酒，吸毒是在家裡，可是我們在那邊的人
    都知道甲○○會隨身攜帶吸食器。我帶警員去玉成公園不只
    一次，長期下來是很多次的，96年10月27日進看守所前幾天
    有去過一次。有看過甲○○攜帶的吸食器，就是一個球及一
    條管子。我曾經跟林清山警員說甲○○會吸食安非他命，而
    且會有攜帶吸食器到公園。我去年才跟林清山講這件事情的
    ，我帶警員去玉成公園好幾次，都是去年（96年）的事情」
    等語）。(二)雖被告否認施用第二級毒品甲基安非他命，並質
    疑送鑑定之尿液已遭掉包，非其原來所採集之尿液，而本院
    依職權將被告於本案查獲當時所採集之尿液二瓶送內政部警
    政署刑事警察局鑑定，亦均因尿液量過少，未檢出足資比對
    之（DNA）STR型別，致無法為鑑定，然依前揭證人林清山、
    嚴漢池之證述，可知被告為警查獲時係相當不合作，但採集
    之尿液還是被告親自鎖住，僅是在封籤時被告拒絕按捺指紋
    而已；又查被告先前即曾因施用毒品案件經警查獲，其對於
    採集尿液之程序相當清楚，而其在臺灣士林地方法院93年度
    易字第839號毒品案件審理中亦是主張其採集後之尿液非其
    親自封瓶，足見其深知尿液係其有無施用毒品之重要證物，
    倘其真無施用毒品，其應當會自願採集足夠的尿液，並在其
    所採集之尿液瓶上按捺指紋，以確保送鑑定之尿液確為其親
    自所採集及封瓶，然其竟故意不採集足量之尿液，且故意不
    在封籤上按捺指紋，事後再主張送鑑定之尿液可能已遭掉包
    ，非伊所採集之尿液，顯不足採。(三)被告於警局所採集之尿
    液，經送台灣尖端先進生技醫藥股份有限公司以酵素免疫分
    析法（EIA）為初步檢驗，再以氣相層析質譜儀（GC/MS)為
    確認檢驗，結果呈安非他命類陽性反應（安非他命濃度638n
    g/ml、甲基安非他命濃度10360ng/ml），有該公司2007年11
    月7日濫用藥物檢驗報告、臺北市政府警察局偵辦毒品案件
    尿液檢體委驗單在卷可稽（見96年度毒偵字第3346號卷第43
    、45頁）。而按甲基安非他命經口服投與後約70％於24小時
    內自尿中排出，約90％於96小時內自尿中排出，惟由於目前
    國內尿液中甲基安非他命之檢驗僅為鑑定是否呈陽性反應，
    尚未定其含量，且甲基安非他命之成分檢出與其投與方式、
    投與量、個人體質、採尿時間與檢測儀器之精密度等多種因
    素有關，因此僅憑尿液中呈安非他命陽性反應，並無法確實
    推算吸食時間距採集時間之長短，然最長可能不會超過4日
    ，此業經行政院衛生署藥物食品檢驗局81年2月8日（81）藥
    檢壹字第001156號函示明確。又雖於文獻報告中確實有藥品
    或食物因交叉反應，可在尿液測試中產生偽陽性之安非他命
    反應，然利用精密的儀器分析，將可排除偽陽性之可能，得
    到正確的答案，而目前最常採用之確認方法氣相層析質譜儀
    ，於法務部檢驗合格之良好操作條件檢測單位，以氣相層析
    質譜儀做藥物及代謝物之定性及定量分析，幾乎不會有偽陽
    性反應產生，此有行政院國軍退除役官兵輔導委員會臺北榮
    民總醫院83年4月7日北總內字第03059號函示明確。故足
    認被告於前揭採取尿液前回溯96小時內某時，曾施用甲基安
    非他命。被告所辯並未吸食安非他命等詞，顯係卸責矯飾之
    詞，不足採信。(四)又被告為警查獲所扣案之白色結晶物一包
    ，經送交通部民用航空局航空醫務中心鑑定，經該局以氣相
    層析質譜儀（GC/MS)法鑑驗，檢驗出甲基安非他命成分（淨
    重0.2310公克，驗餘淨重0.2304公克），此有該中心96年12
    月4日航藥鑑字第0962081號鑑定書在卷可稽。(五)另被告雖質
    疑其係遭證人高嘉鴻陷害，並稱：證人高嘉鴻向警察說的是
    說不定是伊之前施用毒品，伊之前施用毒品已經被關過了云
    云，然證人高嘉鴻與被告並無仇恨，其係在本院審理中經具
    結後作證，而偽證之刑責顯較施用第二級毒品之刑責重，證
    人高嘉鴻自無故意設辭誣陷被告之必要，且證人高嘉鴻已明
    確證稱伊是去年（96年）才跟林清山講這件事情的，伊帶警
    員去玉成公園好幾次也都是去年的事情等語明確，是被告所
    辯顯不足採。(六)被告前已先後三次因施用毒品案件，第一、
    二次經裁定送觀察、勒戒後，分別於87年8月12日、89年1月
    29日勒戒完畢出所，均認無繼續施用毒品之傾向，經臺灣士
    林地方法院檢察署檢察官分別於87年8月13日及89年1月29日
    以87年度偵字第7014號及89年度毒偵字第117號  為不起訴
    處分確定；第三次施用毒品之犯行，經送強制戒治，於91年
    5月2日停止戒治出所，付保護管束（戒治期滿日期91年10月
    25日），並經臺灣士林地方法院檢察署檢察官以90 年度毒
    偵字第1335號聲請簡易判決處刑，由臺灣士林地方法院以90
    年度湖簡字第488號判處有期徒刑6月確定，又於93年間因施
    用第二級毒品甲基安非他命案件，經臺灣士林地方法院以93
    年度易字第839號判決判處有期徒刑6月確定，有臺灣高等法
    院被告前案記錄表附卷可稽，是被告於強制戒治期滿後5年
    內，已有施用第二級毒品之紀錄，再犯本件施用第二級毒品
    之犯行，應逕予依法處刑。(七)綜上所述，本件事證明確，被
    告所辯不足採，被告犯行洵堪認定，應予依法論科】。
(二)、聲請人聲請再審所提出之前述(四)至(五)之狀紙所記載之事項，
    分為上訴理由與聲請再審書狀，關於上訴理由部分，本院91
    年度上訴字第1019號刑事判決已經記載所認定之理由（前述
    ）。至於(五)之聲請再審因未提出判決繕本，經本院於97年12
    月15日以97年度聲再字第440號裁定駁回，有本院裁定在卷
    可查。
(三)、按因發見確實之新證據，足認受有罪判決之人應受無罪之判
    決者得聲請再審，固為刑事訴訟法第420條第1項第6款所明
    定。惟查：(一)、前所謂發見新證據，係指該證據當時已經存
    在，為法院及當事人所不及知，不及調查斟酌，至其後始行
    發見，且就證據本身形式上觀察，固不以絕對不須經過調查
    程序為條件，但必須顯然可認為足以動搖原有罪確定判決，
    而為受判決人無罪、免訴、免刑或輕於原判決所認罪名之判
    決者為限。此受理聲請再審之最後事實審法院，應就聲請再
    審理由之所謂「新證據」，是否具備事實審判決前已經存在
    ，為法院、當事人所不知，事後方行發見之「嶄新性」，及
    顯然可認足以動搖原有罪確定判決，應為無罪、免訴、免刑
    或輕於原判決罪名之「顯然性」二要件，加以審查，為判斷
    應否准予開始再審之準據（最高法院85年度台抗字第308號
    裁定參照）。(二)、次查此所謂「確實之新證據」，係指其證
    據之本身在客觀上可認為真實，勿須經過調查，即足以動搖
    原判決，使受刑人得受有利之裁判者而言，若在客觀上就其
    之真實性為如何，尚欠明瞭，非經相當之調查，不能辨其真
    偽，即與確實新證據之「確實」含義不符，自難據為聲請再
    審之理由（最高法院70年度台抗字第161號裁定參照）。(三)
    、又若判決前已經當事人提出或聲請調查之證據，經原法院
    捨棄不採者，即非該條款所謂發見之新證據，不得據為聲請
    再審之原因（最高法院77年度台抗字第55號裁定參照）。(四)
    、刑事訴訟法第413條第1項第6款所謂確實之新證據，固非
    以絕對不須經過調查程序為條件，但必須可認為確實足以動
    搖原確定判決而為受判決人有利之判決者為限，倘受判決人
    因對有利之主張為原確定判決所不採，事後任意由人出一證
    明書，證明受判決人前次所為有利之主張，係屬實在，憑以
    聲請再審，此項證據既非判決後所發見，又非不須調查之確
    定新證據，顯然不足以使原確定判決發生動搖，即難據以開
    始再審（最高法院49年度台抗字第72號判例）。(五)、刑事訴
    訟法第420條第1項第6款所謂確實之新證據，固非以絕對不
    須經過調查程序為條件，但必須認為確實足以動搖原確定判
    決而為受判決人有利之判決者，始足當之。倘受判決人因對
    於有利之主張為原確定判決所不採，事後任意由人出具證明
    書，證明受判決人前次所為有利主張係屬實在，憑以聲請再
    審，此項證據既非判決後所發見，又非不須調查之確實新證
    據，顯然不足以使原確定判決發生動搖，即難據以開始再審
    （最高法院78年度台抗字第409號參照）。綜上所述，刑事
    訴訟法第420條第1項第6款所謂發見新證據，係指該證據當
    於事實審法院判決前已經存在，為法院及當事人所不知及調
    查斟酌，而於判決事後始經發見者而言，該證據之成立並非
    在判決確定之後始成立，且該證據必須毋須經調查程序，或
    經原法院不採者，並顯然可認為確實足以動搖原確定判決，
    而為受判決人有利之判決者為限。
(四)、查本院前揭原確定判決依調查證據所得，而認定聲請人確有
    違反毒品危害防制條例罪之犯行，其證據之斟酌取捨，並無
    違背一般經驗法則及論理法則之情事，聲請人於判決確定前
    之答辯，為原確定判決所摒棄不採，本院與原審已詳為說明
    理由。本件聲請人所提出之前述(一)至(五)之書狀，均非聲請本
    件再審之新事實或新證據甚明，且均不足以推翻原確定判決
    所憑以定罪之證據，亦即非屬足生影響於原判決之重要證據
    。而該證據僅係聲請人對原審認定之事實有所爭執，並無法
    該當顯然可認足以動搖原有罪確定判決，應為無罪、免訴或
    輕於原判決罪名之「顯然性」要件。且此所謂「確實之新證
    據」，在客觀上就其之真實性為如何，尚欠明瞭，非經相當
    之調查，不能辨其真偽，即與確實新證據之「確實」含義不
    符，自難據為聲請再審之理由。
四、綜上，聲請人所述各節並無合於刑事訴訟法第420條第1項第
    6款所定之情形，自難認為有再審之理由，應予駁回。
五、據上論斷，應依刑事訴訟法第434條第1項，裁定如主文。
中    華    民    國    97    年    12    月    31    日
                  刑事第十二庭  審判長法  官  蔡永昌
                                      法  官  陳榮和
                                      法  官  施俊堯
以上正本證明與原本無異。
不得抗告。
                                      書記官  顧哲瑜
中    華    民    國    98    年    1     月    5     日


司法院資訊處製作；財團法人民間司法改革基金會備份。
